臺灣士林地方法院民事裁定
111年度消債職聲免字第36號
債  務  人  許美環  

代  理  人  陳祥彬律師
上列債務人聲請免責事件，本院裁定如下：
    主  文
債務人許美環應予免責。
    理  由
一、按法院為終止或終結清算程序之裁定確定後，除別有規定外
    ，應以裁定免除債務人之債務；法院裁定開始清算程序後，
    債務人有薪資、執行業務所得或其他固定收入，扣除自己及
    依法應受其扶養者所必要生活費用之數額後仍有餘額，而普
    通債權人之分配總額低於債務人聲請清算前2年間，可處分
    所得扣除自己及依法應受其扶養者所必要生活費用之數額者
    ，法院應為不免責之裁定，但債務人證明經普通債權人全體
    同意者，不在此限；債務人有下列各款情形之一者，法院應
    為不免責之裁定，但債務人證明經普通債權人全體同意者，
    不在此限：一、於7年內曾依破產法或本條例規定受免責。
    二、故意隱匿、毀損應屬清算財團之財產，或為其他不利於
    債權人之處分，致債權人受有損害。三、捏造債務或承認不
    真實之債務。四、聲請清算前2年內，因消費奢侈商品或服
    務、賭博或其他投機行為，所負債務之總額逾聲請清算時無
    擔保及無優先權債務之半數，而生開始清算之原因。五、於
    清算聲請前1年內，已有清算之原因，而隱瞞其事實，使他
    人與之為交易致生損害。六、明知已有清算原因之事實，非
    基於本人之義務，而以特別利於債權人中之1人或數人為目
    的，提供擔保或消滅債務。七、隱匿、毀棄、偽造或變造帳
    簿或其他會計文件之全部或一部，致其財產之狀況不真確。
    八、故意於財產及收入狀況說明書為不實之記載，或有其他
    故意違反本條例所定義務之行為，致債權人受有損害，或重
    大延滯程序，消費者債務清理條例（下稱消債條例）第132
    條、第133條、第134條分別定有明文。又債務人有前條各款
    事由，情節輕微，法院審酌普通債權人全體受償情形及其他
    一切情狀認為適當者得為免責之裁定，消債條例第135條亦
    有明文。
二、經查：
　㈠本件債務人前於民國109年7月24日向本院聲請調解，嗣調解
    不成立，聲請清算，依消債條例第153條之1第2項規定，以
    其調解之聲請，視為清算之聲請，嗣經本院於110年6月9日
    以109年度消債清字第102號裁定自同日17時起開始清算程序
    ，並經本院於111年3月30日以110年度司執消債清字第36號
    裁定終結清算程序等情，經調上開卷核閱無訛。
  ㈡債務人自本院裁定開始清算程序後，從事居家服務工作，平
    均每月收入含租屋、紓困補助為新臺幣（下同）19,341元【
    計算式：（110年6月9日至111年8月8日工作收入總額172,58
    7元＋110年6月16日行政院發紓困補助10,000元）÷14＝13,041
    元，13,041元＋每月租屋補助6,300元＝19,341元，元以下四
    捨五入】，業據債務人陳明（見本院卷第174頁），並提出
    存摺明細資料（見本院消債清字卷第74、76頁、本院卷第16
    2、164頁）、收入證明切結書（見本院卷第166頁）為證，
    且有稅務電子閘門財產所得調件明細表（見本院卷第184頁
    ）在卷可稽，堪認屬實。又債務人居住於臺北市北投區，其
    母居住於新北市每月領有農保給付3,000元，由4名子女共同
    扶養，各負擔扶養費用4分之1，業據債務人陳明（見本院消
    債清字卷第43頁、本院卷第174頁），債務人主張其每月必
    要生活費用及其所負擔其母每月扶養費用分別依臺北市110
    年度每人每月最低生活費1.2倍即21,202元、新北市110年度
    每人每月最低生活費1.2倍即18,720元計算為25,132元【計
    算式：21,202元＋（18,720元－3,000元）×1/4＝25,132元】。
    是債務人於本院裁定開始清算程序後，雖有固定收入，扣除
    自己及依法應受其扶養者所必要生活費用之數額後已無餘額
    （即18,386元－25,132元），與消債條例第133條規定應為不
    免責裁定之要件不符。
　㈢此外，復查無債務人有符合消債條例第134條各款所列之不免
    責事由，亦不得依此規定為不免責之裁定。
三、綜上所述，債務人並無消債條例第133條及第134條所定之不
    免責事由，應予免責。
四、爰裁定如主文。
中　　華　　民　　國　　111 　年　　10　　月　　5 　　日
                  民事第三庭　法  官  陳世源
以上正本係照原本作成。
如對本裁定抗告，應於裁定送達後10日內向本院提出抗告狀，並
繳納抗告費新臺幣1,000 元。　
中　　華　　民　　國　　111 　年　　10　　月　　5 　　日
                              書記官  吳婉萱